【裁判字號】    97,交易,303
【裁判日期】    980123
【裁判案由】    公共危險
【裁判全文】
臺灣臺南地方法院刑事判決             97年度交易字第303號
公  訴  人  臺灣臺南地方法院檢察署檢察官
被      告  甲○○
                    3
上列被告因公共危險案件，經檢察官提起公訴（97年度偵字第54
30號），本院判決如下：
    主  文
甲○○服用酒類，不能安全駕駛動力交通工具而駕駛，處有期徒
刑陸月，如易科罰金，以新臺幣貳仟元折算壹日。
    事  實
一、甲○○前因酒後駕車之公共危險案件，於民國九十二年三月
    十七日經本院以九十二年度南交簡字第一四二號刑事判決，
    判處罰金銀元一萬六千元確定，並於九十二年五月六日繳清
    罰金執行完畢（不構成累犯）。詎仍不知悔改，其於九十七
    年四月一日上午零時後至同日六時十分前某時，在臺南市安
    平區○○○街五九二巷五十五號七樓之三住處及臺南市○○
    區○○路二段二五一號「賓士ＫＴＶ」內飲酒後，明知其控
    制力及注意力均已達無法安全駕駛動力交通工具之程度，猶
    駕駛車牌號碼７４９８－ＧＨ號自用小客車，於九十七年四
    月一日上午六時十分許，行經前揭「賓士ＫＴＶ」前時，不
    慎擦撞由丙○○所騎乘之車牌號碼ＮＮＢ－９５５號重型機
    車。嗣於同日上午六時二十分許，警員庚○○前往現場時，
    接獲丙○○當場報案後，並於同日上午七時六分許，以酒精
    檢測器檢測甲○○呼氣酒精濃度含量達每公升０．六八毫克
    後查獲上情。
二、案經臺南市警察局第二分局報告臺灣臺南地方法院檢察署檢
    察官偵查起訴。
    理  由
壹、程序部分：
一、按被告以外之人於審判外之陳述，經當事人於審判程序同意
    作為證據，法院審酌該言詞陳述或書面陳述作成時之情況，
    認為適當者，亦得為證據。當事人、代理人或辯護人於法院
    調查證據時，知有刑事訴訟法第一百五十九條第一項不得為
    證據之情形，而未於言詞辯論終結前聲明異議，視為有前項
    之同意，刑事訴訟法第一百五十九條之五定有明文。查證人
    丙○○於警詢之證言，為審判外之陳述而屬傳聞證據，及公
    訴人於偵、審中提出之各項具傳聞性質之證據資料，公訴人
    及被告於本院審判程序中對於前述證人於警詢之證述及其他
    相關具傳聞性質之證據資料之證據能力，均表示無意見，且
    迄於言詞辯論終結前亦未聲明異議。本院審酌上開各項證據
    資料作成之情況，核無違法取證或其他瑕疪，且為證明本件
    犯罪事實所必要之重要關係事項，認為以之作為證據為適當
    ，上開證人丙○○於審判外之陳述及其他相關證據資料，自
    得採為證據，合先敘明。
二、又按刑事訴訟法第一百五十九條之一第二項雖規定，被告以
    外之人於偵查中向檢察官所為之陳述，除顯有不可信之情況
    者外，得為證據。惟該被告以外之人（含共同被告、共犯、
    被害人、證人等），於偵查中向檢察官所為之陳述，性質上
    仍屬傳聞證據（即審判外之陳述），然因檢察官依法有訊問
    被告、證人及鑑定人之權，證人、鑑定人且須具結，而檢察
    官向被告以外之人所取得之陳述，原則上均能遵守法律規定
    ，不致違法取供，其可信性極高，為兼顧理論與實務，因而
    規定除顯有不可信之情況者外，得為證據（參考刑事訴訟法
    第一百五十九條之一立法理由）。故被告以外之人於偵查中
    向檢察官所為之陳述，既已依法具結，即有證據能力。經查
    ，證人丙○○、庚○○、己○○於偵查中向檢察官所為之陳
    述，係就待證事實有重要關係之親身知覺、體驗事實所為之
    陳述，即居於證人之地位，依第一百八十六條第一項規定命
    其具結，使證人知悉其有據實陳述之義務，以擔保其證言之
    真實性，該供述證據即具證據能力，而檢察官於偵查中既已
    踐行人證之法定訊問程序，揆諸前揭規定，證人丙○○、庚○○及己○○於偵查中向檢察官所為之陳述，即得作為證據
    。
貳、實體部分：
一、訊據被告甲○○固坦認於九十七年四月一日上午六時十分前
    某時，在其臺南市安平區○○○街五九二巷五十五號七樓之
    三等不詳地點飲酒，及嗣後駕駛上開自小客車，於九十七年
    四月一日上午六時十分許，行經臺南市○○區○○路二段二
    五一號「賓士ＫＴＶ」前時，不慎擦撞由丙○○所騎乘之上
    開重型機車等情，然矢口否認有何飲酒後不能安全駕駛動力
    交通工具而仍駕駛之犯行，並辯稱：伊於九十七年四月一日
    上午六時十分前某時，在其臺南市安平區○○○街五九二巷
    五十五號七樓之三等不詳地點飲酒後，仍可安全駕駛上開自
    小客車，其經警以酒精檢測器檢測其呼氣酒精濃度含量達每
    公升０．六八毫克，係因駕車肇事返回「賓士ＫＴＶ」後再
    飲酒所致，之前飲酒後之酒精濃度不可能高達每公升０．六
    八毫克云云。經查：
(一)、被告甲○○於九十七年四月一日上午六時十分前，在臺南市
    中西區○○路○段二五一號「賓士ＫＴＶ」內飲酒後，駕駛
    上開自小客車與丙○○騎乘之機車發生碰撞，嗣經警以酒精
    檢測器檢測其呼氣酒精濃度含量達每公升０．六八毫克，並
    承認其涉犯刑法第一百八十五條之三酒後駕車之公共危險罪
    等情，業據被告於九十七年四月一日偵查中供承：「（你幾
    點開始喝酒？）我自九十七年三月三十一日（應係四月一日
    之誤繕）下午五、六時許，在臺南市賓士ＫＴＶ內喝，喝完
    要開車，因為我車停在路邊，我打了方向盤車子還在機車道
    ，還沒到汽車道，就在機車道與被害人相撞。」、「（你對
    測試結果吐氣酒精成份高達每公升０．六八毫克有何意見〈
    提示〉？）沒有意見．．．」、「（本件公共危險罪是否認
    罪？）認罪。」等語（詳臺灣臺南地方法院檢察署九十七年
    度偵字第五四三０號偵查卷第六頁），被告復於九十七月五
    月十六日偵查中及本院九十七年九月二十五日準備程序中供
    承，其尚於九十七年四月一日凌晨零時、一時許，在其臺南
    市安平區○○○街五九二巷五十五號七樓之三住處飲酒（詳
    前揭偵查卷第十五頁；本院卷第十四頁）。另被告駕駛上開
    自小客車，於九十七年四月一日上午六時十分許，行經「賓
    士ＫＴＶ」前時，不慎擦撞由丙○○所騎乘之上開重型機車
    等情，並據證人丙○○迭於警詢、偵查及本院審理時證述在
    卷，此外，復有酒精濃度測試表一紙附卷（詳警卷第十一頁
    ）可憑。準此，堪認被告供承其於九十七年四月一日上午六
    時十分前，在前揭住處及「賓士ＫＴＶ」內飲酒後，仍駕駛
    上開自小客車上路，嗣於九十七年四月一日上午六時十分許
    ，行經「賓士ＫＴＶ」前時，不慎擦撞由丙○○所騎乘之上
    開重型機車等情，應屬可信。
(二)、被告嗣後雖辯稱：伊於前揭時、地，駕駛上開自小客車，不
    慎擦撞由丙○○所騎乘之上開重型機車前，之前所飲用之酒
    類，經檢測酒精濃度不可能高達每公升０．六八毫克，係因
    駕車肇事返回「賓士ＫＴＶ」後再飲酒，方致其呼氣酒精濃
    度含量達每公升０．六八毫克云云。然查：
１、證人即案發當日至現場處理之員警庚○○於九十七年六月三
    日偵查中證稱：當日因「賓士ＫＴＶ」之員工打電話至派出
    所報案陳稱包廂內有男女糾紛，伊於九十七年四月一日上午
    六時二十分許，駕駛巡邏車至「賓士ＫＴＶ」門口，嗣丙○○與「賓士ＫＴＶ」之服務生，一起向伊說被告有開車撞到
    丙○○，後被告隨即駕駛自小客車返回「賓士ＫＴＶ」，「
    賓士ＫＴＶ」之服務生即指認被告即係駕車之人，伊當時著
    警察制服，見被告滿臉通紅，嘴巴有酒味，說話很大聲，要
    將被告攔下，當時被告尚否認有駕車撞到丙○○，嗣被告即
    自行進入「賓士ＫＴＶ」內，「賓士ＫＴＶ」之員工並告訴
    伊被告即是男女糾紛之男士，發生糾紛之包廂為三０六包廂
    ，隨後伊即帶丙○○至三０六包廂內指認被告，且從伊看見
    被告進入「賓士ＫＴＶ」至伊進入三０六包廂，時間僅間不
    隔不到三分鐘等語（詳前揭偵查卷第二十五頁）；其復於本
    院九十七年十月十六日審判期日到庭結證：伊等接獲民眾報
    報指稱「賓士ＫＴＶ」內有男女糾紛，於九十七年四月一日
    上午與另一員警戊○○駕駛巡邏車至「賓士ＫＴＶ」，因先
    要處理男女糾紛之事，遂先進入「賓士ＫＴＶ」內，後服務
    生告知男女糾紛之男士係撞到丙○○之人，過不久被告即駕
    車返回「賓士ＫＴＶ」，伊等見被告後上前攔阻，發現被告
    全身酒味，不聽勸阻，直接進入「賓士ＫＴＶ」內，遂請丙○○陪同伊等至「賓士ＫＴＶ」內指認被告，且被告進入「
    賓士ＫＴＶ」至伊進入三０六包廂，時間僅間隔不到三分鐘
    等語明確（詳本院卷第四十二頁、第四十三頁）。
２、證人即「賓士ＫＴＶ」之服務生乙○○於九十七年十二月二
    十四日於本院審理中到庭結證：伊為「賓士ＫＴＶ」之服務
    生，並擔任九十七年三月三十一日晚上八時四十五分至同年
    四月一日上午六時四十五分時段之外場服務，負責進包廂內
    幫客人送酒、送菜，「賓士ＫＴＶ」於早上六時打烊，伊因
    要去銷車場，故於九十七年四月一日早上看到被告駕車離開
    「賓士ＫＴＶ」，伊雖未看到被告與丙○○發生車禍之經過
    ，但有看到車禍後，丙○○要攔下被告，但被告丟了錢之後
    即駕車離開，隨後警察駕駛警車到場，「賓士ＫＴＶ」對面
    梁記火鍋店之店員即向丙○○說警察剛好到場，丙○○遂向
    到場之警察陳稱其被撞之經過，隨後間隔不到五分鐘，被告
    即駕車返回「賓士ＫＴＶ」，警察隨即向前盤問被告是否有
    撞到人及喝酒，但被告陳稱其剛到「賓士ＫＴＶ」，且未酒
    後駕車，在警員盤問過程中，被告一邊回答一邊往「賓士Ｋ
    ＴＶ」內走，警員於被告進入「賓士ＫＴＶ」內，經過一小
    段時間，不會很久，大約五分鐘，即與丙○○一同進入「賓
    士ＫＴＶ」內；又被告於九十七年四月一日六時前某時即進
    入「賓士ＫＴＶ」三０六包廂，該包廂並有點一箱海尼根啤
    酒，又被告並於三０六包廂內與一女性發生糾紛，伊透過包
    廂門上之透明玻璃，有看到被告拿垃圾桶作勢要砸該名女性
    ，而警察係因「賓士ＫＴＶ」內有男女糾紛之事，經報警才
    會到場等語（詳本院卷第八十八頁至第九十三頁）。查證人
    乙○○證述被告於駕車與丙○○發生車禍返回「賓士ＫＴＶ
    」後，警察確有向前盤問被告，被告並逕自先行進入「賓士
    ＫＴＶ」內，隨後不久，警員即與丙○○一同進入「賓士Ｋ
    ＴＶ」內乙情，經核與證人庚○○結證被告於車禍駕車返回
    「賓士ＫＴＶ」後，伊等見被告後上前攔阻，被告不聽勸阻
    ，直接進入「賓士ＫＴＶ」內，隨即請丙○○陪同伊等至「
    賓士ＫＴＶ」內指認被告，且被告進入「賓士ＫＴＶ」至伊
    等進入三０六包廂，時間僅間隔不到三分鐘等情大致相符，
    另參以證人即案發當日在「賓士ＫＴＶ」三０六包廂與被告
    發生糾紛之己○○於九十七年十月十六日本院審理中亦到庭
    證述：被告事後返回「賓士ＫＴＶ」三０六包廂後，經過沒
    多久，大概約三分鐘，警察即進入三０六包廂內等語（詳本
    院卷第三十七頁）及前揭證人乙○○之證述與卷附之酒精濃
    度測試表及刑法第一百八十五條之三案件測試觀察紀錄表各
    一紙，堪認前述證人庚○○之證言為可採。
３、是依證人庚○○、乙○○之證言，再佐以證人即案發當日與
    證人庚○○共同至現場處理之員警戊○○於九十七年十月十
    六日本院審理中亦證稱：被告駕車肇事事後返回「賓士ＫＴ
    Ｖ」，伊與證人庚○○問被告為何離開現場，要請被告回派
    出所瞭解，但被告不配合，並往「賓士ＫＴＶ」內走，伊與
    證人庚○○亦跟隨進入「賓士ＫＴＶ」內等情（詳本院卷第
    三十九頁）。足知被告駕駛上開自小客車，於九十七年四月
    一日上午六時十分許，行經「賓士ＫＴＶ」前時，不慎擦撞
    丙○○所騎乘之上開重型機車發生車禍，嗣駕駛上開自小客
    車返回「賓士ＫＴＶ」後，於證人庚○○、戊○○上前攔查
    被告時，發現被告滿臉通紅，全身酒味，又不聽勸阻，直接
    進入「賓士ＫＴＶ」內，證人庚○○、戊○○遂與丙○○共
    同至「賓士ＫＴＶ」三０六包廂內指認被告，且自被告逕自
    進入「賓士ＫＴＶ」迄證人庚○○、戊○○、丙○○等進入
    三０六包廂，時間僅間隔不到三分鐘。又上開三０六包廂於
    證人庚○○、戊○○、丙○○進入指認被告時，包廂內地板
    凌亂濕濕、有酒杯、玻璃酒瓶、玻璃碎片、摔破之酒瓶及灑
    在地上之酒等情，業據證人庚○○及「賓士ＫＴＶ」內之服
    務生丁○○結證在卷（詳前揭偵查卷第二十五頁；本院卷第
    一一八頁）。另被告於偵查中復明確供承其係於案發當日早
    上四點多出發至「賓士ＫＴＶ」載朋友（詳前揭偵查卷第十
    五頁），而被告是時係住居於臺南市安平區○○○街五九二
    巷五十五號七樓之三，與臺南市○區○○路一段二一九號之
    「賓士ＫＴＶ」之距離尚近，應可於當日五時前到達「賓士
    ＫＴＶ」。準此，被告既已於當日五時前到達「賓士ＫＴＶ
    」，該包廂並已點一箱海尼根啤酒及有證人己○○陳稱之高
    梁酒，衡情當無於至其於同日上午六時十分駕車離開「賓士
    ＫＴＶ」肇事前，均無喝酒，反係於駕車肇事返回「賓士Ｋ
    ＴＶ」三０六包廂後，在短短不到三分鐘之時間內驟然飲酒
    ，並馬上將高梁酒瓶及啤酒瓶等摔在地上，而致包廂地板凌
    亂潮濕、散落酒杯、玻璃酒瓶、玻璃碎片、摔破之酒瓶，及
    灑有酒類等情之理！再參以前揭被告供承其曾於九十七年四
    月一日上午六時十分前某時，在前揭住處及「賓士ＫＴＶ」
    內飲酒後，仍駕駛上開自小客車上路，嗣於九十七年四月一
    日上午六時十分許，行經「賓士ＫＴＶ」前時，不慎擦撞由
    丙○○所騎乘之上開重型機車等情。堪認被告於前揭時、地
    飲酒後，確有不能安全駕駛動力交通工具而仍駕駛之公共危
    險犯行，被告所辯上情，顯與事證不符，不足採信。
４、至證人丙○○雖於九十七年十一月二十七日本院審理時到庭
    結證：被告於駕車肇事返回「賓士ＫＴＶ」後，警察並無向
    前攔查被告之情，因警察當時尚未開車到達「賓士ＫＴＶ」
    ，被告係先行進入「賓士ＫＴＶ」內，後來警察才帶伊進入
    「賓士ＫＴＶ」內指認被告云云（詳本院卷第七十二頁）；
    證人己○○雖於偵查及本院審理中證稱：被告於進入「賓士
    ＫＴＶ」三０六包廂至其駕車離開前均未喝酒，係事後返回
    三０六包廂後，方喝高梁加啤酒云云（詳前揭偵查卷第二十
    七頁；本院卷第三十七頁）。然依前揭說明，證人丙○○、
    己○○此部分之證述，顯與事實不符，自難據證人丙○○、
    己○○前揭證言，而遽為有利被告之認定。另被告聲請欲證
    明其係發生車禍返回「賓士ＫＴＶ」內始飲酒之黃國彰，雖
    於九十八年一月十五日本院審理中到庭結證：九十七年四月
    一日上午四時左右，證人己○○有打電話向伊借錢，伊於同
    日早上快六點時，才到「賓士ＫＴＶ」三０六包廂內，伊進
    去時看到被告與證人己○○二人在包廂內，過不到一分鐘，
    警察即從後面上來等語（詳本院卷第一二０頁），是依證人
    黃國彰此部分之證述，亦難認被告係於發生車禍返回「賓士
    ＫＴＶ」內始飲酒，而致其經警以酒精檢測器檢測呼氣酒精
    濃度含量達每公升０．六八毫克。
(三)、按刑法第一百八十五條之三所稱服用酒類或其他相類之物，
    不能安全駕駛動力交通工具之公共危險條款，係屬抽象危險
    犯之規定，此種抽象危險係伴隨飲酒過量之行為而當然成立
    。換言之，只需客觀上有此種行為出現，危險即視為存在，
    其是否果真肇事，均不影響公共危險罪責之成立。且參考德
    國、美國之認定標準，對於酒精濃度呼氣已達每公升０‧五
    五毫克或血液濃度達百分之０．一一以上，肇事率為一般正
    常人之十倍，認為已達「不能安全駕駛」之標準（參法務部
    八十八年五月十八日法八八檢字第００一六六九號函）。查
    本件被告為警查獲後，於九十七年四月一日上午七時六分許
    ，經警測得其呼氣之酒精濃度高達每公升０．六八毫克，依
    前開說明，已不能安全駕駛動力交通工具，且於查獲警員處
    理時，命其作平衡動作，有腳步不穩之情，其測試、訊問過
    程，復有語無倫次、意識模糊，注意力無法集中等情事，有
    刑法第一百八十五條之三案件測試觀察紀錄表一紙存卷（見
    警卷第十三頁）可參，被告復因酒後注意力及駕駛操控力降
    低，致所駕駛之上開自小客車，不慎擦撞由丙○○所騎乘之
    上開重型，益證被告於飲酒後已不能安全駕車。綜上所述，
    被告前揭所辯，顯係事後卸責之詞，不足採憑，本件事證明
    確，被告犯行堪以認定。
二、核被告甲○○所為，係犯刑法第一百八十五條之三，服用酒
    類致不能安全駕駛動力交通工具而駕駛罪。爰審酌被告前因
    酒後駕車之公共危險案件，於九十二年三月十七日經本院以
    九十二年度南交簡字第一四二號刑事判決，判處罰金銀元一
    萬六千元確定，並於九十二年五月六日繳清罰金執行完畢，
    有臺灣臺南地方法院檢察署刑案資料查註紀錄表及臺灣高等
    法院被告前案紀錄表各一份在卷可按，猶不知悔改，再犯本
    件構成要件相同之酒後駕車公共危險案件，嚴重危及行車安
    全，並審酌其犯罪之手段、所生危害、智識程度（高中畢業
    ）、生活狀況及犯罪後矢口否認犯行之態度等一切情狀，量
    處如主文所示之刑，並諭知易科罰金之折算標準，以資懲儆
    。
據上論斷，應依刑事訴訟法第二百九十九條第一項前段、刑法第
一百八十五條之三、第四十一條第一項前段，刑法施行法第一條
之一，判決如主文。
本案經檢察官王誠到庭執行職務。
中    華    民    國    98    年     1    月    23    日
                        交通法庭  法  官  陳金虎
以上正本證明與原本無異。
如不服本判決應於收受本判決後10日內向本院提出上訴書狀，並
應敘述具體理由。其未敘述上訴理由者，應於上訴期間屆滿後20
日內向本院補提理由書狀（均須按他造當事人之人數附繕本）「
切勿逕送上級法院」。
                                  書記官  蔡明峰
中    華    民    國    98    年    1     月    23    日
附錄本案論罪科刑法條全文：
中華民國刑法第一百八十五條之三
服用毒品、麻醉藥品、酒類或其他相類之物，不能安全駕駛動力
交通工具而駕駛者，處一年以下有期徒刑、拘役或科或併科十五
萬元以下罰金。


司法院資訊處製作；財團法人民間司法改革基金會備份。
